【裁判字號】    97,訴,710
【裁判日期】    971017
【裁判案由】    違反槍砲彈藥刀械管制條例
【裁判全文】
臺灣新竹地方法院刑事判決               97年度訴字第710號
公  訴  人  臺灣新竹地方法院檢察署檢察官
被      告  甲○○
                    之1（現於臺灣新竹監獄另案執行中）
            丁○○
            丙○○
上三人共同
指定辯護人  本院公設辯護人乙○○
上列被告等因違反槍砲彈藥刀械管制條例案件，經檢察官提起公
訴（97年度偵字第97號），本院判決如下：
    主  文
丁○○共同犯非法持有可發射子彈具殺傷力之槍枝罪，處有期徒
刑參年肆月，併科罰金新臺幣捌萬元，罰金如易服勞役，以新臺
幣壹仟元折算壹日。扣案之仿BERETTA 廠92FS型半自動手槍壹支
（槍枝管制編號：0000000000號，含彈匣壹個）沒收之。
甲○○共同犯非法持有可發射子彈具殺傷力之槍枝罪，累犯，處
有期徒刑參年貳月，併科罰金新臺幣柒萬元，罰金如易服勞役，
以新臺幣壹仟元折算壹日。扣案之仿BERETTA 廠92FS型半自動手
槍壹支（槍枝管制編號：0000000000號，含彈匣壹個）沒收之。
丙○○共同犯非法持有可發射子彈具殺傷力之槍枝罪，處有期徒
刑參年，併科罰金新臺幣陸萬元，罰金如易服勞役，以新臺幣壹
仟元折算壹日。扣案之仿BERETTA 廠92FS型半自動手槍壹支（槍
枝管制編號：0000000000號，含彈匣壹個）沒收之。
    事  實
一、甲○○前因強盜案件，經本院以91年度少訴字第13號判處有
    期徒刑3 年2 月確定，於民國94年11月20日縮刑期滿執行完
    畢。
二、丁○○基於持有具殺傷力之槍枝、子彈之犯意，於95年10月
    間中旬某日，透過網路方式，向真實姓名年籍不詳綽號「浪
    漫」之成年人以新臺幣（下同）5 萬元價格購得具殺傷力之
    仿BERETTA 廠92FS型半自動手槍1 支（槍枝管制編號：0000
    000000號，含彈匣1 個）、具殺傷力口徑9mm 之92制式子彈
    5 顆及具殺傷力由金屬彈殼組合直徑8.7mm 金屬彈頭而成之
    非制式子彈1 顆，雙方約定於95年10月12日或13日下午，在
    新竹市新竹火車站前交付上開槍、彈，丁○○於收受上開槍
    、彈後，便將之置放於新竹縣北埔鄉○○村○○街140 號之
    家中持有之。嗣丁○○與甲○○、丙○○於96年12月21日被
    查獲前之不詳時間，3 人以電話聯絡約定一同搭車藏匿丁○○所持有之上開槍、彈、丙○○所擁有之信號彈發射器、信
    號彈（均非屬槍砲彈藥刀械管制條例所列之物）及甲○○所
    擁有之一般刀械（非屬管制刀械），嗣於96年12月21日晚間
    某時，丙○○駕駛向不知情之友人彭湘志借用車號RX─7509
    之自用小客車搭載甲○○、丁○○欲一同前往藏匿上開物品
    時，甲○○與丙○○便與丁○○基於持有具殺傷力之槍枝、
    子彈之犯意聯絡，共同持有具有殺傷力之上開改造手槍1 把
    （含彈匣）及子彈6 顆。嗣於96年12月21日23時30 分 許，
    三人搭車，行經新竹市○區○○路經國橋南端約200 公尺處
    為警查獲，並扣得上開手槍1 把（含彈匣）及子彈6 顆，始
    悉上情。
三、案經新竹市警察局第二分局報請臺灣新竹地方法院檢察署檢
    察官偵查起訴。
    理  由
壹、被告丁○○部分：
    訊據被告丁○○對於上開持有槍、彈之事實坦承不諱，並有
    扣案之槍枝1 把（含彈匣）及子彈6 顆可佐，而扣案槍、彈
    ，經送內政部警政署刑事警察局採「性能檢驗法、試射法」
    進行鑑定，鑑定結果認為：「送鑑92改造手槍1 枝（槍枝管
    制編號：0000000000），認係改造手槍，由仿BERETTA 廠92
    FS型半自動手槍製造之槍枝，換裝土造槍管而成，擊發功能
    正常，可供擊發適用子彈使用，認具殺傷力。」、「送鑑92
    制式子彈6 顆，其中5 顆認均係口徑9mm 制式子彈，彈底均
    具撞擊痕跡，均經試射，均可擊發，認具殺傷力。其中1 顆
    ，認係非制式子彈，由金屬彈殼組合直徑8.7mm 金屬彈頭而
    成，經試射，可擊發，認具殺傷力。」，此亦有內政部警政
    署刑事警察局97年1 月31日刑鑑字第0960197131號槍彈鑑定
    書（含扣案槍、彈照片）1 份（見偵查卷第174-175 頁）、
    扣押物品清單1 紙在卷可稽，堪認扣案槍、彈，確屬槍砲彈
    藥刀械管制條例規定之可擊發子彈而具有殺傷力之改造手槍
    及有殺傷力之子彈無訛，綜上所述，被告丁○○犯行，事證
    明確，其犯行已足認定。
貳、被告甲○○、丙○○部分：
    訊據被告甲○○、丙○○二人固坦認於96年12月21日晚上，
    與被告丁○○一起乘坐由被告丙○○駕駛之前述自小客車，
    並於96年12月21日23時30分許，行經新竹市○區○○路經國
    橋南端約200 公尺處為警查獲，並扣得上開手槍1 把（含彈
    匣）及子彈6 顆等事實，惟皆矢口否認有何持有槍、彈之犯
    行。被告丙○○辯稱：雖在上車之前已知道被告丁○○將持
    槍上車，並且要去藏放槍枝，但並無與之共同持有槍、彈之
    意思，自不能謂為槍、彈之共同持有人云云。被告甲○○則
    辯稱：於查獲前不久，亦即在臨檢站前不久才知悉丁○○有
    攜帶具殺傷力之槍彈在車上，其於上車前，既無從知悉丁○○會攜帶槍枝上車，且槍、彈另有持有之人，應無與丁○○
    共同持有槍、彈之意思，更未將槍、彈置於自己實力支配之
    下，即與槍砲彈藥刀械管制條例之「持有」有間，自不能謂
    為槍、彈之共同持有人云云。
一、經查，被告丁○○於95年10月間中旬某日，透過網路方式，
    在新竹市新竹火車站，自真實姓名年籍不詳之人處，以新臺
    幣5 萬元購得具有殺傷力之92改造手槍1 把（含彈匣）、92
    制式子彈6 顆後，未經許可而持有之。嗣丁○○於96年12月
    21日晚間某時將上開槍、彈帶上由丙○○所駕駛之車號RX─
    7509之自用小客車上，而經警方於前揭時、地，在上開自小
    客車內，查獲扣得前述92改造手槍1 把（含彈匣）及92制式
    子彈6 顆之事實，為被告丙○○及甲○○當庭所不爭執，復
    有前述扣案槍、彈可資佐證，此部分事實應可認定。
二、扣案槍、彈，經送內政部警政署刑事警察局鑑定結果，確屬
    槍砲彈藥刀械管制條例規定之可擊發子彈而具有殺傷力之改
    造手槍及有殺傷力之子彈，已如前述。
三、被告丙○○、甲○○雖均否認犯行，且各以前詞置辯，然查
    ：
（一）被告丁○○於偵訊中供述：「（問：丙○○跟甲○○知
      道你帶槍彈在身上？）答：應該知道，因為那時候他們有
      問我背在身上的包包裝什麼，我就跟他們說是之前我買的
      槍，要帶回湖口。」、「（問：為何要帶回湖口住處？）
      答：因為要埋在附近。」等語（見偵查卷第219 頁）；證
      人丁○○以證人身份於本院審理中證述：「（問：後來你
      告訴丙○○說這是槍，為何還要拿給他看？還是你一開始
      上車就拿給他看？）證人答：上車的時候我就將包包塞進
      去，丙○○有問我是什麼東西，我要他不要問，是一直到
      上了快速道路，他問我包包裡面是什麼東西，我告訴他是
      槍彈，拿給他看，當時還沒有遇到警察臨檢，一直到到警
      察要臨檢時，來不及丟，就放到後面去，並要甲○○幫我
      塞到坐墊底下。」、「（問：你剛剛說你們之前已經講好
      要藏槍，而當日丙○○帶信號槍、你帶槍去藏，依此丙○○應該一開始就知道你要去藏槍了，有何意見？）證人答
      ：我不敢肯定他知道。」、「（問：剛剛你說他不知道，
      為何現在又說你不敢肯定？）證人答：我上車的時候，他
      一開始就知道我要去藏槍。」、「（問：一上車的時候，
      甲○○是否知道你要去藏槍？）答：不知道」、「（問：
      你剛才證述在快速道路的過程是否屬實？）證人答：因為
      丙○○一開始知道我要去藏槍，但是他沒有看到槍，我打
      開包包給他確認。」等語（見本院審判筆錄第14-16 頁）
      ；被告丙○○於偵訊中供述：「（問：96年12月21日被
      警方查獲時，你當時要去哪裡？）答：我先去新竹撞球場
      載甲○○，之後去北埔，找丁○○看煙火，看完後要去湖
      口住處。」、「（問：警方查扣的改造手槍1 把，子彈6
      顆是誰所有？）答：丁○○的。我當天第1 次看他拿。他
      當時放在包包裡，我們事先有講好要將槍彈拿去藏起來。
      」、「（問：你怎麼知道丁○○有槍彈？）答：因為我們
      在外面租房子，租在一起，想說沒有用到，要藏起來。」
      、「（問：為何你們會約定要將槍跟子彈放在你們一起租
      的地方？）答：我們先電話聯絡，要去看煙火，之後將槍
      彈藏在湖口山上。」（見偵查卷第220 頁）；被告丙○○
      於本院以證人身份證述：「（問：除了丁○○打電話給你
      之前，你們事前是否有約好要藏放你們所有的違禁物？）
      證人答：事前三個有約好，全部都知道，我們是在電話中
      講的。」、「（問：電話中如何說的？）證人答：就說要
      去藏東西，是我先打電話給甲○○，之後丁○○在打電話
      給我要我去載他，丁○○打電話來的時候，甲○○已經在
      我的車上了。我接完電話之後，就跟甲○○說要去載丁○○埋槍，所以甲○○在丁○○還沒有上車之前，就知道我
      們要一起去埋槍了。」等語（見本院審判筆錄第18頁），
      比對上開證人丁○○及丙○○證述得見，被告丁○○、丙○○及甲○○被查獲之前，便已相約要藏放槍枝，否則衡
      以常情，若僅被告丁○○與丙○○二人相約要去藏放槍枝
      ，則該二人從事此等不法行為應盡可能低調、減少有不相
      關之人知悉機會，而無讓完全不知情之被告甲○○一同前
      往之理，進而增加不法行為遭查獲或知悉之風險性，至被
      告丁○○及丙○○雖於證述過程對被告甲○○上車前是否
      知悉要一同前往藏匿槍彈一事一度隱瞞、證述反覆，然此
      應屬基於友人間情誼而為之迴護之詞，該部分有利於被告
      甲○○之證述應無可採，況被告甲○○於偵訊中亦曾供述
      ：「（問：當時丁○○持有改造手槍跟子彈作何事？）答
      ：那時候是要拿去藏起來，還沒有決定要藏哪裡就被抓了
      」等語（見偵查卷第221 頁），顯見被告甲○○於上車前
      已知悉要與被告丁○○及丙○○一同前往藏放槍枝之不法
      情事，更何況依被告丁○○以證人身份於本院證述：「（
      問：當天你背著裝有槍彈的背包上車，你將包包置於何處
      ？）答：置於駕駛座後方，我是將包包放在甲○○旁邊下
      方的腳踏板位置」、「（問：是否記得是放在駕駛座還是
      副駕駛座後方？）答：駕駛座的後方。」、「（問：是否
      記得當天甲○○乘坐該車的位置為何？）答：駕駛座後方
      。」等語明確（見本院97年9 月30日審判筆錄第7 頁），
      若被告甲○○對於要前往藏放槍枝一事完全不知悉，被告
      丁○○應無理由一上車就將該違禁物品置放於甲○○腳邊
      ，一個甲○○隨時可取、察看之位置，而應將之放置於自
      身座位附近，是被告甲○○辯稱臨檢前方才知悉應無足採
      。
（二）其次，是本件應審究者為，依前開認定之事實，亦即被告
      丙○○及甲○○上車前已知悉被告丁○○要前往藏放槍枝
      ，並且一同前往之事實，於法律上是否應該評價為「共同
      持有」之範疇。按槍砲彈藥刀械管制條例第8 條第4 項及
      第12條第4 項所謂之持有，係指執持占有之意，祇要將槍
      、彈置於自己管領之下，即實力支配狀態中，即足當之，
      與時間長短並無必然之關係；持有槍枝罪，其持有之繼續
      為行為之繼續，而非狀態之繼續，亦即一經意圖犯罪而持
      有槍枝，該罪雖告成立，但其完結，須繼續至持有行為終
      了之時為止。又所謂「持有」，並非必需親自持有，如以
      共同犯罪之意思，事先有犯意之合致，而由其中一部分人
      實施犯罪行為，即有共同犯罪之存在（最高法院96年臺上
      字第3718號判決、79年臺非字第264 號判決意旨可資參考
      ）。經查：依被告丁○○以證人身份於本院證述：「（問
      ：當天你背著裝有槍彈的背包上車，你將包包置於何處？
      ）答：置於駕駛座後方，我是將包包放在甲○○旁邊下方
      的腳踏板位置」、「（問：是否記得是放在駕駛座還是副
      駕駛座後方？）答：駕駛座的後方。」、「（問：是否記
      得當天甲○○乘坐該車的位置為何？）答：駕駛座後方。
      」等語明確（見本院97年9 月30日審判筆錄第7 頁），是
      丁○○所擁有之上開槍、彈乃置放於被告甲○○所乘坐之
      位置（即駕駛座後方）下方之腳踏板位置，而汽車室內空
      間雖狹促，然在車上各座位均有一定空間可以置放物品，
      而以被告丁○○所持有之槍彈之不法性，若被告並無將該
      等違禁物讓被告甲○○及丙○○一起持有之意，則應將之
      置放於自己伸手可及之處所，例如自己所乘坐之副駕駛座
      腳踏板處或座位下方夾層中，而非將之置放於甲○○所乘
      坐座位之腳踏板位置；再者，被告甲○○及丙○○既知悉
      被告丁○○要前往藏匿槍、彈，若被告甲○○及丙○○並
      無一同持有該等槍、彈並協助藏放槍、彈之意思，則應充
      足之時間、機會拒絕一同前往。甚者，依前說明，持有既
      係指執持占有之意，祇要將槍、彈置於自己管領之下，即
      實力支配狀態中，即足當之，被告甲○○、丙○○既知悉
      要與被告丁○○一同前往藏放槍、彈，由被告三人一起搭
      乘自小客車前往藏放地點且將槍彈放置於前述自小客車內
      ，迄警方查獲扣案槍、彈前，扣案槍、彈始終在被告三人
      實力範圍之管領、支配狀態下，亦即被告三人均隨時有機
      會管領、使用該等違禁物品，或提供他人使用該違禁物品
      之機會，亦即此一狀態已達到法律上欲將持有槍、彈加以
      非難性之理由，故而被告三人對持有違禁物品（槍、彈）
      並約定一同前往藏放之事在原定犯意聯絡之範疇，且由槍
      枝置放於車上之狀態、位置亦可推得，無論該槍、彈在其
      中何人手中持有亦均不違反三人之本意，則被告甲○○、
      丙○○之行為已然該當刑法上「共同持有」之概念。
四、綜上所述，被告丙○○、甲○○所為之上開辯述，無非避重
    就輕、矯飾圖卸之詞，其等諉責之部分，難以採信。被告丙○○與甲○○與被告丁○○共同持有扣案槍、彈之犯行，事
    證已臻明確，堪以認定，均應依法論科。
參、論罪科刑之理由：
一、扣案具有殺傷力之改造手槍及子彈分別屬槍砲彈藥刀械管制
    條例第4 條第1 項第1 款、第2 款所稱之手槍、子彈，依同
    條例第5 條規定，非經中央主管機關許可不得持有。核被告
    丁○○、甲○○、丙○○三人所為，均係違反槍砲彈藥刀械
    管制條例第8 條第4 項之未經許可持有手槍罪及同條例第12
    條第4 項之未經許可持有子彈罪。被告甲○○、丙○○與被
    告丁○○對持有前揭槍、彈之犯行，俱有犯意聯絡及行為分
    擔，均為共同正犯。被告3 人同時觸犯未經許可持有具殺傷
    力之改造槍枝及子彈二罪，為想像競合犯，依刑法第55條規
    定，應從一重之違反槍砲彈藥刀械管制條例第8 條第4 項之
    未經許可持有手槍罪處斷。被告甲○○有犯罪事實欄所載之
    前案紀錄，於94年12月18日執行完畢等情，有臺灣高等法院
    被告前案紀錄表附卷可佐，被告前受有期徒刑之執行完畢後
    ，其於5 年以內故意再犯本件有期徒刑以上之罪，為累犯，
    應依刑法第47條第1 項之規定，加重其刑。爰審酌邇來臺灣
    地區各類具殺傷力之槍、彈氾濫，擁槍自重之人越趨增多，
    每每成為治安死角，為治安隱憂，造成守法大眾人心惶惶，
    被告三人竟非法持有具殺傷力之槍、彈外出，幸尚未用於犯
    罪，造成無可彌補之損害，惟已足致生破壞社會秩序及影響
    治安之危險，犯罪所生之危害難謂不鉅，其等行為殊屬不當
    。並斟酌被告丁○○犯後坦承犯行、被告丙○○及甲○○犯
    後飾詞卸責，否認犯行，難認有何悔意，兼衡酌被告三人之
    犯罪動機、目的、手段、各自涉案之情節、行為分擔之輕重
    、持有槍彈之時間長短暨其等之智識程度、工作、生活狀況
    等一切情狀，分別量處如主文所示之刑，並對罰金之部分，
    諭知易服勞役之折算標準，以示懲戒。
二、扣案仿BERETTA 廠92FS型半自動手槍1 支（槍枝管制編號：
    0000000000號，含彈匣1 個）具殺傷力，核屬違禁物，爰依
    刑法第38條第1 項第1 款規定宣告沒收。至鑑驗試射之制式
    子彈5 顆及非制式子彈1 顆，已失違禁物之性質，有槍彈鑑
    定書可憑，爰不為沒收之諭知，附此敘明。
據上論斷，應依刑事訴訟法第299 條第1 項前段，槍砲彈藥刀械
管制條例第8 條第4 項、第12條第4 項，刑法第11條前段、第28
條、第55條、第47條第1 項、第42條第3 項前段、第38條第1 項
第1 款，判決如主文。
本案經檢察官王唯怡到庭執行職務。
中    華    民    國    97    年    10    月    17    日
                      刑事第二庭審判長法  官  彭政章
                                      法  官  蔡川富
                                      法  官  李毓華
以上正本證明與原本無異。
如不服本判決應於收受本判決後10日內向本院提出上訴書狀，上
訴書狀應敘述具體理由。上訴書狀未敘述上訴理由者，應於上訴
期間屆滿後20日內補提理由書狀於本院 (均須按他造當事人之人
數附繕本 )「切勿逕送上級法院」。
中    華    民    國    97    年    10    月    17    日
                                      書記官  劉怡芳
附錄本案論罪科刑法條全文
槍砲彈藥刀械管制條例第8條
未經許可，製造、販賣或運輸鋼筆槍、瓦斯槍、麻醉槍、獵槍、
空氣槍或第4條第1項第1款所定其他可發射金屬或子彈具有殺傷
力之各式槍砲者，處無期徒刑或5年以上有期徒刑，併科新臺幣
1000萬元以下罰金。
未經許可，轉讓、出租或出借前項所列槍枝者，處5年以上有期
徒刑，併科新臺幣1000萬元以下罰金。
意圖供自己或他人犯罪之用，而犯前2項之罪者，處無期徒刑或
7年以上有期徒刑，併科新臺幣1000萬元以下罰金。
未經許可，持有、寄藏或意圖販賣而陳列第1項所列槍枝者，處
3年以上10年以下有期徒刑，併科新臺幣700萬元以下罰金。
第1項至第3項之未遂犯罰之。
槍砲彈藥刀械管制條例第12條
未經許可，製造、販賣或運輸子彈者，處1年以上7年以下有期徒
刑，併科新台幣 500 萬元以下罰金。
未經許可，轉讓、出租或出借子彈者，處6月以上5年以下有期徒
刑，併科新台幣 300 萬元以下罰金。
意圖供自己或他人犯罪之用，而犯前二項之罪者，處3年以上10
年以下有期徒刑，併科新台幣 700 萬元以下罰金。
未經許可，持有、寄藏或意圖販賣而陳列子彈者，處5年以下有
期徒刑，併科新台幣 300 萬元以下罰金。
第 1 項至第 3 項之未遂犯罰之。


司法院資訊處製作；財團法人民間司法改革基金會備份。
